臺灣高等法院民事裁定
111年度非抗字第99號
再 抗告 人  趙克推  
代  理  人  楊金順律師
相  對  人  吳欣庭  
上列當事人間拍賣抵押物事件，再抗告人對於中華民國111年10
月7日臺灣桃園地方法院111年度抗字第157號裁定提起再抗告，
本院裁定如下：
    主  文
再抗告駁回。
再抗告程序費用由再抗告人負擔。　　
    理  由
一、按對於抗告法院所為抗告有無理由之裁定再為抗告，僅得以
    其適用法規顯有錯誤為理由，非訟事件法第45條第3項定有
    明文。所謂適用法規顯有錯誤者，係指原裁定就其取捨證據
    所確定之事實適用之法規顯然不合於法律規定，或與大法官
    會議之解釋顯然違反，或消極的不適用法規，顯然影響裁判
    者而言，不包括漏未斟酌證據、調查證據欠周及認定事實錯
    誤或不當之情形。次按抵押權人，於債權已屆清償期，而未
    受清償者，得聲請法院，拍賣抵押物，就其賣得價金而受清
    償。此於最高限額抵押權準用之，民法第873條、第881條之
    17分別定有明文。又聲請拍賣抵押物係屬非訟事件，於最高
    限額抵押，法院祇須就抵押權人提出之文件為形式上審查，
    如認其有抵押權登記擔保範圍之債權存在，且債權已屆清償
    期而未受清償，即應為准許拍賣抵押物之裁定，債務人或抵
    押人對抵押債權之存否如有爭執，應另循訴訟途徑以謀解決
    （參照最高法院94年度台抗字第631號裁定意旨）。
二、相對人於原法院聲請意旨略以：再抗告人於民國（下同）10
    7年7月24日以其所有如附表所示之不動產(下稱系爭不動產)
    ，為向伊所負借款、票據等債務之擔保，設定新臺幣（下同
    ）2600萬元之最高限額抵押權（下稱系爭抵押權）予伊，並
    經登記在案。又再抗告人於同年月20日書立借據，向伊借款
    2000萬元，約定借款期限自107年7月25日起至108年1月24日
    止，到期即將借款如數清償，利息按年息20%計算，如有違
    約，自違約之日起至清償日止，按日每萬元以30元計付違約
    金。詎再抗告人屆期未清償，為此聲請拍賣抵押物以資受償
    等語，並提出借據、土地及建築改良物抵押權設定契約書、
    土地及建物登記謄本、他項權利證明書等影本為證明文件(
    見原法院司拍卷第4至12頁）。原法院司法事務官於111年8
    月24日以111年度司拍字第82號裁定(實為處分，下稱原處分
    )再抗告人所有系爭不動產准予拍賣，再抗告人提起抗告，
    經原法院於111年10月7日以111年度抗字第157號裁定(下稱
    原裁定)維持原法院司法事務官之裁定，駁回再抗告人之抗
    告。再抗告人不服，提起本件再抗告。
三、再抗告意旨略以：系爭抵押權所擔保之借款債務業已於111
    年6月22日清償完畢，相對人聲請拍賣抵押物，與民法第873
    條規定有違，原處分准予拍賣系爭不動產，原裁定維持原處
    分，違反民法第873條規定及最高法院71年台抗字第306號判
    例意旨，適用法規顯有錯誤，爰提起再抗告，請求廢棄原裁
    定及原處分，並駁回相對人拍賣抵押物之聲請等語。
四、經查，相對人於原法院聲請拍賣系爭不動產，業據提出借據
    、土地及建築改良物抵押權設定契約書、土地及建物登記謄
    本、他項權利證明書等影本為證(見原法院司拍卷第7至12頁
    ）。依上開他項權利證明書形式上觀之，可認系爭抵押權之
    擔保債權種類及範圍為「債務人（即再抗告人）對抵押權人
    （即相對人）現在及將來所負在本抵押權設定契約書所定債
    權最高限額（即2600萬元）內之借款、票據、貼現、透支、
    墊款、保證」、擔保債權確定期日「110年7月19日」（見原
    法院司拍卷第12頁）。又觀諸再抗告人於107年7月20日書立
    之借據記載：「茲提供……不動產為擔保物……借到新台幣貳仟
    萬元整，約定條件如下：一、借款期間：訂自民國107年7月
    25日起至民國108年1月24日止，到期即將借款如數清償。二
    、遲延利息：自違約之日起至清償日止，按年息百分之20計
    算遲延利息。三、違約金：如有違約，違約之日起至清償日
    止，債務人（即再抗告人）願每日每萬元以新台幣30元之計
    收標準支付違約金」等語（見原法院司拍卷第4頁）。原法
    院司法事務官經形式審查上開證明文件後，認系爭抵押權係
    依法登記之最高限額抵押權，且已屆清償期，相對人仍未受
    清償，形式上合於實行抵押權之要件，乃以原處分准予拍賣
    系爭不動產，原裁定駁回再抗告人之抗告，於法並無不合，
    尚難認有何適用民法第873條規定及最高法院71年台抗字第3
    06號判例顯有錯誤之情事。至系爭抵押權所擔保之借款債務
    是否業經清償，屬實體法上之爭執，應由再抗告人另行提起
    訴訟以資解決，非本件非訟程序所得審究，再抗告人所陳上
    情實係就原裁定取捨證據、認定事實之職權行使為指摘，與
    原裁定適用法規顯有錯誤尚屬有別，自無可採。
五、綜上所述，原裁定並無適用法規顯有錯誤之情形，再抗告意
    旨指摘原裁定不當，求予廢棄，為無理由，應予駁回。
六、據上論結，本件再抗告為無理由，爰裁定如主文。　　
中　　華　　民　　國　　111 　年　　11　　月　　30　　日
                  民事第二十四庭
                        審判長法  官  鍾素鳳
                              法  官  楊雅清
                              法  官  陳心婷
正本係照原本作成。
不得抗告。
中　　華　　民　　國　　111 　年　　12　　月　　1 　　日

 　　　　　　　　　 　   　　 書記官  黃麒倫
　　　　　　　　　　　　　
　　　　　　　　　　　　　

附表：
土地：          編號 土地坐落     地目 面積 （平方公尺） 權利範圍 備考  縣市 鄉鎮市區 段 小段 地號     1 桃園市 大溪區 仁善段  238 空白 1967.04 1/1  房屋：          編號 建號 建物門牌 基地坐落 建築式樣主要建築材料及房屋層數 建物面積 （平方公尺）  權利範圍 備考       樓層面積合計      1 191 桃園市○○區○○○街00號 桃園市○○區○○段000地號 鋼骨造二層教室 1988.06  1/1